【裁判字號】    98,上訴,2594
【裁判日期】    990225
【裁判案由】    妨害性自主
【裁判全文】
臺灣高等法院臺中分院刑事判決        98年度上訴字第2594號
上  訴  人
即  被  告  甲○○
選任辯護人  許哲嘉律師
上列上訴人即被告因妨害性自主案件，不服臺灣南投地方法院98
年度訴字第116號，中華民國98年11月10日第一審判決（起訴案
號：臺灣南投地方法院檢察署98年度偵字第1853號），提起上訴
，本院判決如下：
    主  文
上訴駁回。
    犯罪事實
一、甲○○於民國98年3月21日上午9時許前不久，至位於南投縣
    南投市○○○○○道路附近之荔枝園產業道路處為爬山健行
    運動（地圖詳如附圖所示），其先在南投市○○○○○道路
    與平山一路三街間之涼亭處發現經他人拋棄而無主之牛排刀
    1支（該牛排刀質堅銳利，客觀上足以對人之生命、身體產
    生危害而足供為兇器使用，以下簡稱為系爭牛排刀），即基
    於所有之意思將之拾起占有而成為所有人後，將之置於褲袋
    內再開始爬山健行。嗣於當日9時10分許，其在附圖A點處適
    遇亦至該處運動之A女（代號：00000000號，真實姓名、年
    籍詳卷，以下簡稱為A女），A女基於禮貌對甲○○略微寒暄
    後即沿附圖左側產業道路往上開始爬山健行，甲○○亦隨同
    在旁一起健行。至附圖B點處遇荔枝園看似無路，甲○○告
    知A女其知悉果園小徑可穿越荔枝園至附圖右側工寮處，A女
    乃隨甲○○穿越荔枝園後抵達附圖右側之工寮處，甲○○在
    該處搬出板凳休息。A女乃先沿附圖右側產業道路下坡往同
    源圳巡防道路繼續健行，至同源圳巡防道路反光鏡處後自覺
    運動量尚有未足，再上坡折返前揭工寮處。當其再往下坡走
    去時，甲○○見該處人跡罕至，有機可乘，竟萌生對A女為
    強制性交之犯意而跟隨在後，至附圖E點處附近時，甲○○
    先佯稱腳底遭不明物體刺到，請A女協助攙扶，待A女不疑有
    他至甲○○身旁時，甲○○即自後以左手持系爭牛排刀架住
    A女之脖子，並對A女稱「妳乖乖聽我的話，不然我就捅死妳
    」等語，以此強暴方式壓制A女之意志，並隨即以右手伸入A
    女領口撫摸A女胸部予以猥褻，A女於極度恐懼下，為求脫困
    ，先佯稱若有需要何不至汽車旅館等語？惟甲○○不為所動
    ，仍持系爭牛排刀將A女架退至該處路旁較隱密處即附圖E點
    處；A女乃再跪求甲○○稱其患有性病等語，甲○○聞言即
    自行掏出其生殖器陰莖，將之插入A女口腔中，要A女為其口
    交，A女因甫遭甲○○以上述方式為強暴，自由意志遭壓制
    ，迫於不得已僅能依命對甲○○為口交直至甲○○射精為止
    。嗣A女將甲○○之精液吐出後，趁甲○○鬆懈之際逃脫現
    場，甲○○則於返途中將系爭牛排刀置於如附圖K點處予以
    隱匿。嗣A女於當日18時許報警處理，經警報請檢察官核發
    拘票而於同年4月13日17時40分許，在南投市○○○路73號
    甲○○住處將之拘提到案，並帶同甲○○至上述附圖K點處
    扣得系爭牛排刀1支。
二、案經A女訴由南投縣政府警察局移送臺灣南投地方法院檢察
    署檢察官偵查起訴。
    理  由
一、本案以下所引用之證據，就證據能力部分，檢察官、被告甲
    ○○及其選任辯護人迄本院言詞辯論終結前均無異議，自均
    得做為認定犯罪事實之證據，合先敘明。
二、訊之上訴人即被告甲○○固坦承被害人A女確有於上揭時地
    ，對其為口交行為不諱，然矢口否認有何強制性交犯行，辯
    稱：當天A女問伊爬山之路徑，伊與A女閒聊後A女邀伊陪同
    ，二人就一路聊天走上去。途中二人停下四次休息擦汗，伊
    發現A女好像故意在伊面前翻衣服擦汗，露出肚子及背部，
    似在暗示及挑逗伊。後A女先獨自下山又返回工寮處，要伊
    陪她走下山，至案發地點伊因赤腳踩到疑似尖石，腳痛無法
    行走，A女主動靠近攙扶，即雙腳跪在伊面前，幫伊拉下拉
    鍊隨即幫伊口交，一半時還提議去汽車旅館比較好，後來伊
    射精在A女口中就各自離開云云。惟查：
  (一)、本件被害人A女於警詢中即詳為指訴被告行為稱：伊於98
      年3月21日約9時許，沿南投市○○○○○道路要去易經大
      學運動，約10分鐘後看見被告就順口與他打招呼，之後就
      右轉往一條果園產業道路（即附圖左側產業道路）走去，
      被告則跟在伊左後方幾步，伊想被告應該也是要去運動就
      不疑有他，直到荔枝園產業道路時（指附圖E點處），被
      告忽然踩到石頭蹲下好像很痛苦的樣子，伊就回去幫他讓
      他靠著伊之肩膀，沒想到一靠近被告就用一把銀色尖刀抵
      在伊脖子處，並出口恐嚇伊順從指示，若不順從要用刀子
      將伊殺死，伊無力反抗就向他跪下求情，希望被告能饒過
      伊，被告就直接要伊幫他口交，伊就照著做幫被告口交，
      直到被告射精後伊馬上吐掉精液跑回家以電話報案等語（
      見聲拘卷第4頁反面至第5頁，指證被告部分見偵卷第15頁
      至第16頁）。嗣A女於偵查中除為同上內容之指證外，並
      補充：當時伊頭一低看到一支像刀子的東西抵住伊脖子，
      就被嚇到，被告就說「妳乖乖的照我話做，不然就捅死妳
      」，並命伊後退至案發現場（即附圖E點處），因伊想要
      爭取一個逃走的機會，就告訴被告若有需要可以去汽車旅
      館，被告則仍命伊後退。後伊跪求被告，藉口伊有性病，
      請被告饒了伊，被告即命伊幫他口交，之後被告自己掏出
      陰莖，伊被迫只好用嘴含他的陰莖，直到射精。嗣伊將精
      液吐在地上葉子上，想說被告應該已經鬆懈，乃拔腿就跑
      等語（見偵查卷第36頁至第37頁）。後於原審審理中亦再
      為同上證詞，且明確結證稱：被告以刀子架住伊脖子時，
      伊有低頭看到，看到感覺更恐怖，而伊受迫對被告為口交
      時，因伊當時之動作狀態，沒有看到刀子在何處等語，並
      再當庭指證扣案之牛排刀即為被告當時持以對其強暴之刀
      械無誤（見原審卷第145頁至第149頁）。其先後指證內容
      詳實一貫，並無前後內容重大不符之瑕疵可指。
  (二)、而經警將被告唾液與A女口腔採證棉棒送內政部警政署刑
      事警察局為DNA型別鑑定，該局鑑定後以98年4月29日刑醫
      字第0980051774號鑑驗書表示：證物編號1-1、1-2棉棒（
      精子細胞層）之DNA-STR型別，與被告之DNA-STR型別相同
      ，該型別在臺灣地區中國人分布機率預估為6.41×10之負
      19次方；而上述棉棒上皮細胞層之DNA-STR型別為混合型
      ，不排除混有A女與被告之DNA等語（見偵查卷第67頁正反
      面）。足以佐證A女關於其對被告口交，嗣被告射精在其
      口內之證詞，與事實相符。
  (三)、再經原審法院挑選與案發時間相同之上午9時許，至現場
      勘驗，發現：如附圖左側產業道路為寬約2公尺之產業
      道路，僅可容一車通行，前大半段一側為雜草，一側為荔
      枝園，後小半段兩側均為雜草，勘驗過程中僅有一婦人騎
      乘機車載一兒童經過；荔枝園中之小徑為果農農作之用
      ，堆滿荔枝樹之樹葉，勘驗時段均未見到任何果農在果園
      中工作；如附圖右側產業道路為寬約2公尺之產業道路
      ，僅可供一車通行，勘驗過程均無人、車經過，此路段二
      側皆為荔枝園等情，此有原審勘驗筆錄1份在卷可考（見
      原審卷第67頁反面至第68頁）。依此應可推認於本件案發
      時，案發地點即如附圖E點附近確屬人跡罕至。則A女指稱
      被告在該處以強暴方式命其口交，對其性侵等語並未悖於
      客觀環境情況。又如附圖E點固已屬人跡罕至，惟相較於
      附近之工寮處或荔枝園內等地點，確仍屬較為勉強且不舒
      適之地點，若被告與A女係兩情相悅，當可選擇在更佳地
      點為該親密行為，然A女竟係在如附圖E點該處對被告為口
      交行為，此實可徵該口交行為非屬正常，而足佐A女上揭
      係遭被告強暴之指證內容確屬事實。
  (四)、此外，並有刑案勘查照片4幀、查扣系爭牛排刀之現場照
      片2幀、A女指稱案發當日路徑圖、南投縣政府警察局南投
      分局刑事案件被害人代號與真實姓名對照表各1紙、原審
      法院勘驗現場照片24幀及員警製作之勘查路徑圖1紙在卷
      可稽（見聲拘卷第6頁至第7頁、密封袋內；偵查卷第21頁
      ；原審卷第70頁、第72頁至第83頁、第101頁），另並扣
      得系爭牛排刀1支及被告犯案當時所著背心1件可資佐證。
      綜合上述，被告確有如犯罪事實所示行為，已可認定。
  (五)、至被告雖以前詞置辯，被告之選任辯護人亦為被告辯稱：
      A女於警詢中指證內容隱匿許多過程，而所指被告犯案地
      點鄰近產業道路，極易為路過者察覺，被告若有心對A女
      為性侵行為，理想地點應在工寮或荔枝園內，而非在該路
      旁；又A女於警詢、偵查中均未能指出明顯易辨之扣案牛
      排刀，竟稱之為銀色尖刀，或疑似為刀械，堪認A女之指
      證核與事實不符云云。但：
    1.就被告辯稱係A女對其多所挑逗並主動對其口交乙節，為A
      女所堅決否認，並堅稱其未曾於健行過程中掀開自己之衣
      服等語（見偵卷第37頁）。衡之被告與A女於案發當日為
      初識，此為被告所是認，則被告上開說詞已然悖於常情；
      況被告於偵查中更已自承：伊係因一時性起，受不了誘惑
      等語（見偵卷第7頁），足徵其此部分所辯並非實情。
    2.至案發地點是否不符常情部分，經原審法院勘驗現場結果
      ，結論認為於本件案發時，案發地點確屬人跡罕至，已如
      上述，被告之辯護人稱案發地點在產業道路邊，將為路人
      所見，並不符常情，其以此指摘A女之指證為不實，亦非
      有據。且本院並已進而析論，就本件案發地點更可徵A女
      絕非基於自願對被告口交，亦如上論，此部分辯護意見所
      述並不可採。
    3.另就A女於警詢中之指證，與其後偵審中指證內容不完全
      一致部分，經查A女於警詢中係針對被告之犯罪事實核心
      內容為指證，其固未詳述當日與被告相遇及嗣後如何在附
      圖左側產業道路爬山健行之整個過程；然A女指訴犯罪事
      實，本無就任何其自認非犯罪之細節為詳述之必要，其僅
      簡略述有關犯罪事實之核心部分，尚不能因此認為指證
      內容有何隱瞞。再就A女對系爭牛排刀之指證部分，其於
      原審審理中已明確指證即係被告當時持以架住伊脖子使用
      之刀械，其於警詢、偵查中固指證系爭牛排刀為「銀色尖
      刀」、「類如刀子之物」，然此均無礙於被告當時係持利
      器對其為強暴、脅迫之指證，不能以其於警詢、偵查中未
      能明確指出扣案刀械為「牛排刀」即反指其指證內容不實
      。又被告嗣後願意帶同員警查扣系爭牛排刀，其原因應係
      東窗事發，未及萌生掩飾犯行之全盤計畫而僅能和盤托出
      之心境下所為，被告之選任辯護人就此為被告辯稱係因被
      告心存坦蕩等語，僅屬執其一端之辯詞，不能為有利於被
      告之認定。
  (六)、綜合上述，被告之辯解均非可採，本件被告犯行已堪認定
      ，應予論罪科刑。
三、論罪科刑之理由：
  (一)、查本件扣案系爭牛排刀1支質堅銳利，在客觀上足以對人
      之生命、身體、安全構成威脅，自屬有危險性之兇器無訛
      （最高法院79年台上字第5253號判例可資參照）。次按以
      性器進入他人之口腔者，亦屬性交行為，刑法第10條第5
      項第1款規定甚明。又所謂強暴者，指施用有形之物理力
      ，形成對於他人意思或行動之妨害之謂；而最狹義之強暴
      ，係指對人體且足以壓制反抗力之有形力行使。被告甲○
      ○持足供為兇器使用之系爭牛排刀架住A女脖子並對A女稱
      「妳乖乖聽我的話，不然我就捅死妳」等語，再將其生殖
      器陰莖置入A女口腔內，強迫A女對其為「口交」行為，所
      為顯已達對A女強暴之程度（至於語出脅迫部分則應吸收
      在強度更高之強暴範圍內）。核其所為，係犯刑法第222
      條第1項第8款之攜帶兇器，對於女子以強暴而為性交之加
      重強制性交罪。
  (二)、次按行為人若以強制性交之犯意，對被害人實施性侵害，
      先為強制猥褻，繼而為強制性交，其中強制猥褻行為係強
      制性交之前置行為，不容割裂為二罪評價，則強制猥褻之
      階段行為應為強制性交行為所吸收（最高法院92年度台上
      字第2964號、94年度台上字第1979號判決可資參照）。查
      本件被告於對A女為強制口交犯行前，固另有以右手伸入A
      女領口撫摸A女胸部予以猥褻之行為，然依本案情形觀之
      ，其實屬被告為滿足性慾對A女為強制口交之前階段行為
      ，該部分行為應為強制性交行為所吸收，不另論罪。
  (三)、原審法院因認被告罪證明確，適用刑法第222條第1項第8
      款、第38條第1項第2款規定，審酌被告：(1)為逞一己之私
      慾，對初識之A女以強暴方法壓制其自由意願，漠視其身
      體自主權，而強迫其為口交之性交行為得逞，造成A女身
      體及精神上之重大傷害；(2)犯後於證據明確之情形下，猶
      誑言係A女出於自願對其口交之態度等一切情狀，量處有
      期徒刑8年。並明檢察官固對被告具體求刑有期徒刑10
      年，惟衡酌上情，尤以被告聽聞A女求情後，究竟未以其
      生殖器侵入A女之生殖器，稍減其愆，認對被告量處上開
      之刑，應已足收警懲之效。又扣案牛排刀1支係被告基於
      無主物先占而所有之物，嗣並持以對A女施強暴而為本件
      犯行，其後被告固將之置於如附圖K點處，然其意思應係
      在隱匿證據，尚難認有拋棄之意思，因之應依刑法第38
      條第1項第2款規定予以宣告沒收之。至扣案背心1件固係
      被告所有於犯案時所著衣物，可資做為證據使用，然尚不
      能評價為係專供犯罪使用之物，爰不予宣告沒收。至於強
      制治療部分，依刑法第91條之1第1項第1款規定，須待本
      件被告徒刑執行期滿前，於接受輔導或治療後，經鑑定、
      評估，認有再犯之危險者，始得令入相當處所，施以強制
      治療。核其認事用法均無違誤，量刑亦屬妥適，應予維持
      。被告上訴意旨否認犯行，仍執陳詞指摘原判決不當，並
      無理由，應予駁回。
據上論斷，應依刑事訴訟法第368條，判決如主文。
本案經檢察官乙○○到庭執行職務。
中    華    民    國    99    年    2     月    25    日
            刑事第六庭  審判長法  官  李  文  雄
                              法  官  陳  如  玲
                              法  官  邱  顯  祥
上列正本證明與原本無異。
如不服本判決應於收受送達後十日內向本院提出上訴書狀，其未
敘述上訴之理由者並得於提起上訴後十日內向本院補提理由書（
均須按他造當事人之人數附繕本）「切勿逕送上級法院」。

                              書記官  許  美  惠 

中    華    民    國    99    年     2    月    25    日

司法院資訊處製作；財團法人民間司法改革基金會備份。
